臺灣雲林地方法院民事裁定            100年度消債抗字第6號
抗  告  人  賴靜漪
代  理  人  曾錦源律師
複代理人    蕭銘智
上列抗告人因消費者債務清理事件聲請更生，對於中華民國100
年2 月23日本院100 年度消債更字第1 號裁定提起抗告，本院裁
定如下：
    主  文
抗告駁回。
抗告費用由抗告人負擔。
    理  由
一、本件抗告意旨略以：臺灣雲林地方法院100 年度消債更字第
    1 號裁定認為抗告人於民國98年6 月間以抗告人本人及其子
    女賴翔麟、賴郁倫為被保險人，分別向國泰人壽保險股份有
    限公司（下稱國泰人壽保險公司）投保人壽險及醫療險，並
    於同年7 月、10月及12月分別自賴翔麟、賴郁倫帳戶扣繳保
    險費合計新臺幣（下同）23,484元；又自抗告人帳戶查出有
    給付與國泰人壽保險公司之保險費共34,817元，故抗告人應
    有能力依台新國際商業銀行股份有限公司（下稱台新銀行）
    所提出之協商條件還款，遂駁回抗告人更生之聲請。惟上揭
    所列之保險費均係抗告人之母親曾阿盆因不忍抗告人離婚後
    需獨力扶養二名子女，且抗告人之二名子女經常生病住院，
    故由曾阿盆出資替抗告人之二名子女繳納保險費，以補助抗
    告人不時之需。且抗告人本次聲請更生所列之每月必要支出
    較前案聲請（本院98年度消債更字第49號），已大幅減少膳
    食費支出，足見抗告人確實已縮衣節食度日，若以抗告人目
    前每月平均薪資25,390元扣除每月必要支出20,999元後，每
    月可支配金錢餘額僅為4,391 元，然自98年7 月起抗告人之
    薪資開始每月被強制執行5,591 元，故抗告人之收入扣除生
    活必要支出後，實已無力再與台新銀行進行協商，為能使抗
    告人解決現有債務問題及給予抗告人所扶養之子女基本生活
    照顧，為此提起抗告，請求廢棄原裁定，准予更生等語。
二、按債務人不能清償債務或有不能清償之虞者，得依本條例所
    定更生或清算程序，清理其債務，消費者債務清理條例第3
    條定有明文。又聲請更生或清算不合程式或不備其他要件者
    ，法院應以裁定駁回之，但其情形可以補正者，法院應定期
    間先命補正，復為同條例第8 條所明定。衡諸債之關係，係
    以當事人間之信賴關係為基礎，為社會經濟組織之重要支柱
    ，故當事人於以法律行為追求自己之利益之際，亦應顧及對
    方之利益，並考量債權債務在社會上之作用，本於誠實及信
    用之原則，行使債權及履行債務。是對於已陷入經濟上困境
    之消費者，若任其於惡性循環之債務窘境中生存，將衍生嚴
    重之社會問題，難以維持安定之社會經濟秩序，故為兼顧債
    權人、債務人雙方之利益，對陷於經濟上困境之消費者，乃
    允其於消費者債務清理條例施行後，得選擇以重建型之更生
    程序或清算型之清算程序清理其債務，藉以妥適調整債務人
    與債權人及其他利害關係人間之權利義務關係，保障債權人
    獲得公平受償，並謀求消費者經濟生活之重建機會。惟若債
    務人履行債務並無困難，僅係為圖謀減免債務，而不為債務
    之履行，自有違債權契約為誠信契約之本旨。
三、經查：
(一)、抗告人前曾於98年4 月20日向本院提出更生之聲請，經本院
    98年度消債更字第49號裁定（下稱前案）認：債權人台新銀
    行於97年11月間接獲抗告人寄送之前置協商申請書時，依各
    金融機構債權人陳報之債權總額為1,155,909 元（計算至協
    商開始日期97年12月19日），經台新銀行考量抗告人還款誠
    意，同意減免約390,000 元之利息費用，即以債務總額為76
    6,850 元與聲請人協議債務清償方案。惟抗告人陳報另有民
    間資產管理公司（翊豐資產管理股份有限公司）欠款金額約
    為320,000 元，則抗告人總債務約為1,090,000 元（766,85
    0 ＋320,000 ），台新銀行遂提供180 期年利率0%協商方案
    ，即按月清償6,055 元之協商方案，該協商方案堪認為公允
    。再者，經審酌抗告人之收入及必要支出後，抗告人每月應
    有6,680 元可供清償債務，故抗告人應可同意台新銀行所提
    出之協商方案，並請求翊豐資產管理股份有限公司比照該清
    償條件辦理，惟抗告人僅告知台新銀行其無法負擔任何還款
    條件，故協商未能成立。是台新銀行已擬定抗告人可負擔之
    債務清償方案，係抗告人不願接受，而非不能清償，抗告人
    更生之聲請即不符消費者債務清理條例第3 條所定要件，且
    上開欠缺又屬無從補正，而駁回抗告人更生之聲請。業經本
    院依職權調閱上開卷宗查閱屬實。抗告人雖稱其自98年7 月
    起每月被強制執行扣薪5, 591元，致其目前無償還債務之能
    力，惟抗告人於前案聲請更生時尚非不能依台新銀行所提出
    之還款條件為清償，已如前述，其如於當時展現還款誠意，
    同意台新銀行所提出之協商條件，則其當不至於被債權人聲
    請強制執行扣薪，故抗告人主張其被強制執行扣薪而有不能
    清償債務之情形，而聲請更生，顯為不可採。
(二)、又本院原審透過法務部保險犯罪防治通報資訊連結作業查詢
    ，及依職權向中華郵政股份有限公司雲林郵局調閱抗告人與
    其子女設於莿桐郵局及斗六石榴郵局之歷史交易清單，得知
    抗告人於本院前案駁回其更生之聲請後，於98年6 月22日分
    別以聲請人子女賴翔麟、賴郁倫為被保險人向國泰人壽保險
    公司投保個人壽險及傷害險；另於98年6 月17日以聲請人本
    人為被保險人向國泰人壽保險公司投保個人壽險及醫療險。
    且聲請人之子賴翔麟設於斗六石榴郵局之帳戶，於98年7 月
    23日、98年10月9 日及98年12月29日均各有兩筆分別為2,02
    7 元及1,814 元「國泰人壽」之支出；聲請人之女賴郁倫設
    於斗六石榴郵局之帳戶，於98年7 月7 日、98年10月9 日及
    98年12月29日均各有兩筆分別為2,018 元及1,969 元「國泰
    人壽」之支出；聲請人於莿桐郵局之帳戶，於98年1 月14日
    、98年4 月7 日及98年4 月9 日亦分別有7,052 元、5,820
    元、1,950 元、2,367 元「國泰人壽」之支出。且自97年1
    月6 日起至99年1 月6 日止，每月均有1,356 元「壽險保險
    」之支出（見本院原審卷第62、64、65、127 、128 、130
    至132 頁），亦足見抗告人陳稱其因無法負擔台新銀行所提
    之還款方案，才未協商成立，為不足採。
(三)、抗告人雖辯稱上開保險費均為其母親曾阿盆所繳納等語。惟
    查，曾阿盆於本院100 年6 月15日到庭做證時雖稱係其決定
    幫抗告人之子女賴翔麟、賴郁倫購買保險，亦係其為賴翔麟
    、賴郁倫支出保險費等語，惟曾阿盆就每年需為賴翔麟、賴
    郁倫向國泰人壽保險公司繳交多少保險費等問題，均答稱「
    忘了。」等語，且曾阿盆又稱其均係每年一次將賴翔麟、賴
    郁倫所需繳納之保險費交給抗告人，與上揭原審查得賴翔麟
    、賴郁倫之保險費係每年分多次繳交之情形不符，況若曾阿
    盆每年一次將需繳納之保險費交與抗告人，難道其不會擔憂
    抗告人在經濟困乏之情形下，將其所支出之保險費挪為他用
    ，反無法給予賴翔麟、賴郁倫充足之保險保障，故曾阿盆之
    證述顯與常理不合，不足證明係由曾阿盆支出賴翔麟、賴郁
    倫之保險費。故本院認為仍係抗告人為其子女賴翔麟、賴郁
    倫繳交保險費，而抗告人既仍有餘力為子女繳納保險費，顯
    然其並非無法依台新銀行所提之協商條件清償債務。
四、準此，本件抗告人於本院前案駁回其更生之聲請後，仍有能
    力為自己及其子女投保人壽險及傷害險，顯見抗告人並無不
    能依台新銀行所提之協商條件清償債務之情形，其為圖謀減
    免債務，而不依協商程序為債務之履行，自應駁回其更生之
    聲請。原裁定駁回抗告人更生之聲請，核無違誤，抗告意旨
    指摘原裁定不當，求予廢棄另為裁定，為無理由，應予駁回
    。
五、據上論結，本件抗告為無理由，依消費者債務清理條例第15
    條、民事訴訟法第495 條之1 第1 項、第449 條、第95條、
    第78條，裁定如主文。
中    華    民    國   100    年    7     月    8     日
                民事第二庭   審判長法  官  黃一馨
                                   法  官  陳秋如
                                   法  官  楊昱辰
不得抗告。
中    華    民    國   100    年    7     月    8     日
                                書記官  李松坤